【裁判字號】    97,訴,298
【裁判日期】    970605
【裁判案由】    強盜等
【裁判全文】
臺灣桃園地方法院刑事判決               97年度訴字第298號
公  訴  人  臺灣桃園地方法院檢察署檢察官
被      告  丁○○
                    （現於臺灣桃園看守所羈押中）
指定辯護人  本院公設辯護人  林銘宏
                            陳.
上列被告因強盜等案件，經檢察官提起公訴（96年度偵字第3007
1 號）本院判決如下：
    主  文
丁○○未經許可，持有手槍，處有期徒刑陸年拾月，併科罰金新
臺幣參拾萬元，罰金如易服勞役，以新臺幣貳仟元折算壹日。扣
案附表一編號1 所示之轉輪及轉輪插銷各壹個、附表一編號2至5
所示之槍枝、附表二所示之子彈均沒收。又攜帶兇器竊盜，處有
期徒刑柒月，未扣案之扳手壹支沒收。又意圖為自己不法之所有
，攜帶兇器，以強暴至使不能抗拒，而取他人之物，處有期徒刑
柒年陸月。扣案附表一編號1 所示之轉輪及轉輪插銷各壹個及附
表二編號1 所示之子彈均沒收。又攜帶兇器竊盜，處有期徒刑柒
月，未扣案之扳手壹支沒收。又意圖為自己不法之所有，攜帶兇
器，以強暴至使不能抗拒，而取他人之物，未遂，處有期徒刑伍
年貳月。扣案附表一編號2 所示之槍枝、頭套1 個及手套1 雙均
沒收。應執行有期徒刑貳拾年，併科罰金新臺幣參拾萬元，罰金
如易服勞役，以新臺幣貳仟元折算壹日。扣案如附表一編號1 所
示之轉輪及轉輪插銷各壹個、附表一編號2 至5 所示之槍枝、附
表二所示之子彈均沒收、未扣案之扳手壹支、頭套壹個及手套壹
雙均沒收。
    事  實
一、丁○○前曾於民國91年間因詐欺等案件，經本院以91度易字
    第318 號分別判處拘役30日、30日，並定應執行刑為拘役50
    日，緩刑3 年（本件不構成累犯），詎猶不知悔改，仍分別
    為下列行為：
  (一)其明知制式手槍、可發射子彈具有殺傷力之土造及改造手槍
    、具有殺傷力之空氣槍，以及具有殺傷力之子彈等，未經許
    可不得持有，竟基於持有制式手槍、可發射子彈具有殺傷力
    之土造及改造槍枝、空氣手槍及子彈之犯意，於94年間，以
    新台幣（下同）40萬元，向張智賢（業已於94年10月23日死
    亡），同時購得如附表一編號1 所示之具有殺傷力之土造霰
    彈槍、附表一編號2 之制式手槍、附表一編號3 至5 所示之
    具有殺傷力之改造手槍及空氣手槍及附表二、三所示具有殺
    傷力之子彈，並將該等槍、彈藏放在住處而持有之。
  (二)又意圖為自己不法之所有，基於竊盜之犯意，於96年11月1
    日上午11時許，在桃園縣平鎮○○○路台66號線高架橋下，
    持其所有客觀上足以危害人身安全而得作為兇器使用之扳手
    1 支，竊取徐錦紅所有車號0431-FR 號自用小客車之車牌2
    面，得手後懸掛於其所有之車號9831-DL 號自用小客車上使
    用。
  (三)丁○○因缺錢花用，復基於意圖為自己不法所有之強盜犯意
    ，於96年11月27日上午11時許，攜帶前述附表一編號1 具殺
    傷力之土造霰彈槍1 支（含轉輪及轉輪插銷各1 個，轉輪中
    包括附表二編號1 、附表三編號1 所示之霰彈子彈及彈殼）
    ，駕駛已改懸掛0431-FR 號車牌之自用小客車，前往蘇宋美
    冠所經營位於同上縣中壢巿中山路294 號之「金意盛銀樓」
    ，進而頭戴頭套並手戴手套，且手持上開具殺傷力之土造霰
    彈槍1 枝下車進入銀樓內，其大聲高喊搶劫後對空射擊1 槍
    ，命銀樓店員戊○○打開放置金飾之展示玻璃櫃，蘇宋美冠
    見狀立即按下警鈴，一時鈴聲大作，丁○○為求迅速得手，
    遂對展示玻璃櫃再開1 槍破壞玻璃（毀損部分未據告訴），
    以此強暴方式，至使戊○○等人不能抗拒，而任由丁○○將
    「金意盛銀樓」所有置於櫃內之金項鍊8 條（價值約50萬元
    ）強行取走，得手後旋即駕車逃逸，並前往同上縣竹圍漁港
    ，因附表一編號1 所示土造霰彈槍之轉輪及轉輪插銷各1 個
    掉落於前開銀樓，其遂將附表一編號1 所示之土造霰彈槍（
    不含轉輪、轉輪插銷各1 個及轉輪內附表二編號1 、附表三
    編號1 所示之子彈及彈殼）、頭套1 個、0431-FR 號車牌2
    面及衣褲等棄置海邊防坡堤下始返家，嗣後則以45萬元將得
    手之金項鍊變賣予真實姓名年籍不詳綽號「阿全」之成年男
    子。
  (四)另意圖為自己不法之所有，基於竊盜之犯意，於96年11月28
    日，在同上縣新屋交流道附近，持前述其所有客觀上足以危
    害人身安全而得作為兇器使用之扳手1 支，竊取甲○○所有
    車號YI－8637號自用小客車之車牌2 面，得手後，於同年12
    月3 日下午2 時許，在其住處，將前揭車牌2 面，懸掛於其
    所有之車號9831-DL 號自用小客車上使用。
  (五)丁○○復因缺錢花用，又基於意圖為自己不法所有之強盜犯
    意，於96年12月3 日下午2 時26分許，攜帶前述附表一編號
    2 所示之具殺傷力之GLOCK 半自動手槍（含彈匣及附表三編
    號2 之制式10顆），駕駛已改懸掛YI－8637號車牌之自用小
    客車，前往乙○○所經營位於同上縣中壢巿民權路24號之「
    金廣興銀樓」，斯時乙○○正在店內櫃檯內，丁○○為求迅
    速得手，竟頭戴頭套且手持前述附表一編號2 所示之具殺傷
    力之GLOCK 半自動手槍，朝金飾展示櫃連開10槍，欲破壞玻
    璃，以此強暴方式至使乙○○人不能抗拒，惟因該展示櫃係
    強化防彈玻璃致無法擊破（毀損部分未據告訴），丁○○見
    無法得逞立即駕車逃逸。嗣經蘇宋美冠、乙○○報警處理，
    由警方循線查獲丁○○，並在其住處扣得附表一編號2 至5
    所示之槍枝、附表二編號2 至5 及附表三編號3 至6 所示之
    子彈（其中附表三所示之子彈有於丁○○購買時試射擊，有
    於丁○○犯罪時射擊及於鑑驗過程中業經試射擊發，已喪失
    子彈效用）、棉布頭套1 個、手套1 雙、YI－8637號車牌2
    面（業經領回）及不具殺傷力之空氣槍12支及子彈1 顆，且
    在金意盛銀樓現場扣得附表一編號1 所示之轉輪及轉輪插稍
    各1 個及附表二編號1 及附表三編號1 所示之子彈及彈殼。
二、案經桃園縣政府警察局中壢分局報告臺灣桃園地方法院檢察
    署檢察官偵查起訴。
    理  由
壹、程序部分：
一、按被告以外之人於審判外之言詞或書面陳述，除法律有規定
    者外，不得作為證據，刑事訴訟法第159 條第1 項固定有明
    文。然被告以外之人於偵查中向檢察官所為之陳述，除顯有
    不可信之情況外，得為證據；被告以外之人於審判外之陳述
    ，雖不符同法第159 條之1 至之4 之規定，而經當事人於審
    判程序同意作為證據，法院審酌該言詞陳述或書面陳述作成
    時之情況，認為適當者，亦得為證據；又當事人、代理人或
    辯護人於法院調查證據時，知有第159 條第1 項不得為證據
    之情形，而未於言詞辯論終結前聲明異議者，視為有前項之
    同意，同法第159 條之1 第2 項、第159 條之5 亦分別定有
    明文。又刑事訴訟法第159 條之5 的立法意旨在於傳聞證據
    未經當事人之反對詰問予以核實，原則上先予排除。惟若當
    事人已放棄反對詰問權，於審判程序中表明同意該等傳聞證
    據可作為證據；或於言詞辯論終結前未聲明異議，基於尊重
    當事人對傳聞證據之處分權，及證據資料愈豐富，愈有助於
    真實發見之理念，上開傳聞證據亦均得資為證據。經查：
(一)關於證人戊○○、乙○○、甲○○及丙○○於警詢中所為陳
    述，被告丁○○及公設辯護人於本院行準備程序中已表示對
    上開證據之證據能力不爭執（見本院97年4 月16日之準備程
    序筆錄），且經本院於最後審理期日就上開警詢筆錄逐一提
    示並告以要旨，被告及公設辯護人就此部分證據之證據能力
    亦均未聲明異議，本院審酌證人戊○○、乙○○、甲○○及
    丙○○之證詞對認定犯罪事實之存否有其必要性，且上開言
    詞陳述作成時之情況，並無違法取供情形或其他程式上之瑕
    疵，引用其警詢中之陳述作為證據應屬適當認為以之為證據
    尚屬適當，依刑事訴訟法第159 條之5 之規定，即具證據能
    力。
二、關於桃園縣政府警察局97年1 月9 日之刑鑑字第0970003704
    號槍彈鑑定書、內政部警政署刑事警察局97年1 月10日之刑
    鑑字第0960180596號槍彈鑑定書及內政部警政署刑事警察局
    97年2 月14日之刑鑑字第0960190332號槍彈鑑定書均係針對
    前開槍彈鑑定所出具之鑑定意見，固為被告以外之人於審判
    外之書面陳述，屬傳聞書面。惟觀諸刑事訴訟法第159 條第
    1 項之修正理由三所示：本條所謂「法律有規定者」，係指
    本法第159 條之1 至第159 條之5 及第206 條等規定。而同
    法第206 條第1 項規定：「鑑定之經過及其結果，應命鑑定
    人以言詞或書面報告」。按司法警察等偵查輔助人員於案件
    未移送檢察官偵查前之調查犯罪階段，先行將查扣之槍砲、
    彈藥等證物，送請檢察機關概括選任之專責鑑定機關實施鑑
    定，基於檢察一體原則，該鑑定機關亦應視同受承辦檢察官
    所選任或囑託而執行鑑定業務，其等出具之書面鑑定報告乃
    現行刑事訴訟法第206 條、第208 條所定之鑑定人書面報告
    ，屬傳聞證據法則之例外，應具有證據能力。查內政部警政
    署刑事警察局、桃園縣政府警察局均係經法院及檢察機關概
    括選任有關鑑定槍砲、彈藥之鑑定機關，且行之多時。是本
    案承辦之桃園縣政府警察局中壢分局，於偵查階段，將查扣
    之槍枝等證物，送內政部警政署刑事警察局及桃園縣政府警
    察局鑑定，該局所出具之槍彈鑑驗書，為實施鑑定之人員依
    專業知識經驗陳述其判斷意見，洵屬無疑，揆諸前開說明，
    上揭槍彈鑑定書具有證據能力，殆無疑義。
三、另本件認定事實所引用之卷內其餘卷證資料（包含文書證據
    、物證等證據），被告丁○○於準備程序同意作為本案證據
    ，且審判程序中復未於言詞辯論終結前表示異議，且卷內之
    文書證據及物證等，亦無刑事訴訟法第159 條之4 之顯有不
    可信之情況與不得作為證據之情形，則依刑事訴訟法第15 9
    條之5 之規定，本件認定事實所引用之所有文書證據、物證
    等證據，均有證據能力，合先敘明。
貳、實體部分：
一、有關犯罪事實一(一)部分：
  (1)被告於警詢及本院審理中供認：所有槍枝及子彈係伊於2 年
    前在中壢市○○路的奪標KTV 用40萬元向張智賢購買，伊向
    張智賢購買霰彈槍時，同時也買5 顆霰槍子彈，購買時，張
    智賢當場試射1 顆，另外2 顆則係伊在銀樓裡面擊發，擊發
    後的彈殼還是會在彈匣，剩下2 顆未射擊子彈仍在彈匣裡面
    ，又總共跟張智賢購買霰彈子彈5 顆、第2 次強盜現場擊發
    的10顆子彈及扣案的35顆子彈等情不諱（見96年度偵字第30
    071 號偵查卷宗第14頁、本院卷第61至62頁），可見被告丁○○確實有於上開時地向張智賢購得各該槍枝及子彈，即未
    經許可持有制式手槍、可發射子彈具有殺傷力之土造霰彈槍
    、改造槍枝、空氣槍及子彈等情形無訛。
  (2)又被告所持有而為警查獲之上揭槍彈，分別送請內政部警政
    署刑事警察局及桃園縣政府警察局以性能檢驗法、動能試射
    法鑑定，結果認定：送驗附表一編號2 之制式半自動手槍
    1 枝（含彈匣2 個及滅音管1 支，槍枝管制編號0000000000
    ），認係口徑9 ㎜制式半自動手槍，為奧地利GLOCK 廠26型
    ，槍號遭磨滅，經以電解腐蝕法重現結果，研判槍號為BVN2
    15，擊發功能正常，槍管內具6 條右旋來復線，可供擊發同
    口徑制式子彈使用，認具殺傷力，擊發功能正常，可供擊發
    同口徑制式子彈使用，認具殺傷力；附表一編號3 之改造
    手槍1 枝（含彈匣1 個，槍枝管制編號0000000000號），認
    係仿FN廠1910廠型半自動手槍製造之槍枝，換裝土造金屬槍
    管而成，擊發功能正常，可供擊發適用子彈使用，認具殺傷
    力；附表一編號4 之空氣手槍1 枝（槍枝管制編號桃警鑑
    0000000000號），認係氣動式槍枝，該槍枝係以彈簧帶動活
    塞壓縮氣體作為發射動力，槍長約101 ㎝、高約21㎝，槍管
    內襯金屬管，可發射直徑約5.5 ㎜之鉛彈丸，試射結果，測
    得鋼珠發射速度分別為134 、13 4、133 公尺/ 秒，計算其
    動能分別為7.18、7.18、7.08焦耳，單位面積動能分別為30
    .25 、30.25 、29.80 焦耳/ 平方公分；附表一編號5 之
    空氣手槍1 枝（槍枝管制編號桃警鑑0000000000號），認係
    氣動式槍枝，該槍枝係以彈簧帶動活塞壓縮氣體作為發射動
    力，槍長約93㎝、高約19㎝，槍管內襯金屬管，可發射直徑
    約4.4 ㎜之金屬彈丸，試射結果，測得鋼珠發射速度分別為
    130 、131 、130 公尺/ 秒，計算其動能分別為3.04、3.09
    、3.04焦耳，單位面積動能分別為20.02 、20.33 、20.02
    焦耳/ 平方公分；附表二編號1 及附表三編號1 所示之物
    ，認均係口徑12GAUGE 之制式霰彈，且附表三編號1 所示前
    開制式霰彈，認係已擊發之口徑12GAUGE 制式霰彈彈殼；
    附表編號二編號2 、附表三編號3 所示之送鑑子彈，認係口
    徑0.40吋制式子彈8 顆，經取樣3 顆試射，均可擊發，認具
    殺傷力；附表二編號3 、附表三編號4 所示之送鑑子彈14
    顆，認係口徑9 mm制式子彈，經取樣5 顆試射，均可擊發，
    認具殺傷力；附表二編號4 、附表三編號5 所示之送驗子
    彈9 顆，認均係由金屬彈殼組合直徑9.0 ±0.5mm 金屬彈頭
    而成，取樣3 顆試射，均可擊發，認具殺傷力；附表二編
    號5 、附表三編號6 所示之送驗子彈3 顆，認均係由金屬彈
    殼組合直徑8.0 ±0.5mm 金屬彈頭而成，取樣1 顆試射，均
    可擊發，認具殺傷力，此分別有桃園縣政府警察局97年1 月
    9 日之刑鑑字第0970003704號槍彈鑑定書、內政部警政署刑
    事警察局97年1 月10日之刑鑑字第0960180596號槍彈鑑定書
    及內政部警政署刑事警察局97年2 月14日之刑鑑字第096019
    0332號槍彈鑑定書各1 件附卷可稽。又依桃園縣政府警察局
    前開槍彈鑑定書之殺傷力之相關數據所載：「(一)美國軍醫總
    署定義：彈丸撞擊動能達58呎磅（約78.6焦耳），則足以使
    人喪失動鬥能力；(二)內政警政署刑事警察局對活豬作射擊測
    試之研究結果，彈丸單位面積動能達24焦耳/ 平方公分，則
    足以穿入豬之皮肉層；(三)依日本科學警察研究所之研究結果
    ，彈丸單位面積動能達20焦耳/ 平方公分，則足以穿入人體
    皮肉層。而附表一編號4 及5 所示上開槍枝經試射結果，單
    位面積動能分別達30.25 、30.2 5、29.80 及20.02 、20.3
    3 、20.02 焦耳/ 平方公分，已超過日本科學警察研究所之
    研究結果，彈丸單位面積動能足以穿入人體皮肉層之20焦耳
    / 平方公分。」，故足見附表一編號4 、5 所示槍枝係可發
    射金屬具有殺傷力之槍枝，是扣案空氣槍確具有殺傷力乙節
    ，應可認定。至於附表一編號1 所示之土造霰彈槍1 枝，被
    告丁○○購得之際，張智賢為表示具有殺傷力當場射擊1 發
    ，且其持前揭槍枝前往「金意盛銀樓」射擊展示櫃，且展示
    櫃因此破裂，足認該槍枝具有殺傷力甚明。又附表三編號2
    所示之制式子彈10顆，均係被告丁○○持附表一編號2 所示
    之制式手槍彈匣內之子彈，前往「金廣興銀樓」當場射擊展
    示櫃，僅因係強化玻璃而無法破裂，該子彈為制式子彈，業
    據被告丁○○供述在卷，認係具有殺傷力等情，亦可認定。
  (3)復有搜索扣押筆錄、扣押物品目錄表、查獲現場及扣案槍彈
    照片附卷可參，並有前開如附表一編號1 之轉輪及轉輪插銷
    各1 個及編號2 至5 及附表二、三所示具有殺傷力之槍枝及
    子彈扣案可資佐證。
二、有關犯罪事實一(二)部分：
  (1)證人丙○○於警詢中證稱：車牌號碼0431-FR 號自用小客車
    係伊太太徐錦紅所有，該車係停放在桃園縣平鎮○○○路台
    66號線高架橋下，伊於96年11月1 日上午11時許，發現該車
    車排2 面遭竊，就前往派出所報案等情明確（見同上偵查卷
    宗第27至28頁），足認徐錦紅所有自用小客車之車牌有於上
    開時地遭竊之事實。
  (2)被告迭於警詢、偵查及本院審理中自承：有於上開時、地持
    15公分之金屬材質扳手竊取車牌號碼0431-FR 號之車牌2 面
    等語不諱（見同上偵查卷宗第11、156 、182 頁及本院卷第
    14 頁） ，堪認被告有於上開時、地攜帶兇器竊盜之事實無
    訛。
  (3)復有桃園縣政府警察局車輛協尋電腦輸入單、汽（機）車各
    項異動登記書各1 紙及徐錦紅所有前述自用小客車因車牌遭
    竊而未懸掛車牌之照片8 張在卷可參（見同上偵查卷宗第43
    至46、72、74頁），足認徐錦紅前述車輛之車牌2 面遭被告
    持扳手竊取屬實。
三、有關犯罪事實一(三)部分：
  (1)證人戊○○於警詢中證述：當天有一名頭戴綠色頭套之男子
    ，由大門持槍械直接進入銀樓內並大聲喊不要動搶劫，然後
    對空鳴一槍，並拿槍指著伊，叫伊打開放首飾之玻璃櫃，伊
    因害怕立即蹲下，這時老闆娘蘇宋美冠也蹲下去並按警鈴，
    搶匪聽見警鈴大響，就對著玻璃櫃再開一槍，並拿槍托去敲
    打玻璃櫃之彈孔使玻璃櫃的破洞更大，然後伸手去拿黃金項
    鍊8 條，就駕車離開現場，附近鄰居有記下車號，車號為04
    31-FR ，車號經警方查證後發現是失竊車牌，又該男子在現
    場遺留子彈殼、子彈、裝彈輪1 個及撞針1 枝等情綦詳（見
    同上偵查卷宗第18至20頁），則觀諸證人上開情詞可知，其
    所任職之銀樓有於上開時地遭被告持槍射擊2 發，至使其等
    不能抗拒，而任由被告丁○○取走金項鍊8 條等情綦詳。
  (2)被告於警詢、偵查及本院審理中供稱：伊當天有持土造霰彈
    槍前往「金意盛銀樓」，並開槍強盜取得8 條金飾，就開車
    逃離，又在開槍後逃逸時，霰彈的彈匣脫落，所以該槍就如
    同廢鐵一般，伊就將土造霰彈槍、衣服及頭套等物丟在竹圍
    漁港，之後將8 條金項鍊賣給「阿全」等語（見同上偵查卷
    宗第165 至166 、182 至183 頁），顯見被告丁○○確實有
    攜帶兇器強盜之事實灼明。
  (3)復有被告丁○○攜帶兇器強盜過程、現場遺落轉輪插銷、轉
    輪及轉輪內之霰彈子彈及彈殼等之照片30張附卷可稽。
  (4)按強盜罪之強暴、脅迫，祇須抑壓被害人之抗拒或使被害人
    身體上、精神上，處於不能抗拒之狀態為已足，其暴力縱未
    與被害人身體接觸，仍不能不謂有強暴、脅迫行為；次按強
    盜罪所施用之強暴、脅迫手段，祇須足以壓抑被害人之抗拒
    ，使其喪失意思自由為已足，縱令被害人實際無抗拒行為，
    仍於強盜罪之成立，不生影響（參看最高法院22年度上字第
    317號及30年度上字第3023 號判例）。又刑法強盜罪之「至
    使不能抗拒」之構成要件在學理上固有主觀說、客觀說及折
    衷說三種見解，然於司法實務上向來一貫之立場係採客觀說
    見解（參看最高法院20年度非字第201號、22年度上字第206
    4號、24年度上字第4407號、26年度滬上字第9號、29年度上
    字第3112號、29年度上字第3438號、30年度上字第248號、3
    0年度上字第3703 號判例）。亦即認定被害人是否已達「至
    使不能抗拒」之程度，應以被告行為時之強弱程度綜合當時
    之具體事實，按多數人之客觀常態情狀決之，亦即視該手段
    施用於相類似之情狀下，是否足使一般人處於不能抗拒之制
    壓程度而定之。被告丁○○為犯罪事實一(三)時，其既有戴頭
    套及手套下車，並手持附表一編號1 所示之具有殺傷力槍枝
    並在銀樓內射擊2 發，致店員戊○○及蘇宋美冠均立即蹲下
    且蘇宋美冠旋按警報系統，已如上述，該等行為在客觀上顯
    屬強暴行為，且被害人戊○○已證稱會因此心生畏懼，足見
    被害人戊○○處於上開情狀下，心理顯已極端畏懼而不敢反
    抗，顯已達喪失意思自由至不能抗拒之程度，再衡諸社會常
    情，一般大眾如處於被害人戊○○等之上開情狀下，亦即面
    對一位手持槍枝之歹徒，且歹徒業已開槍並近距離恫嚇交付
    財物，何人能從容不懼並斷然拒絕交付財物，是客觀上足認
    被害人戊○○等之意思自由已全然受到被告丁○○之抑壓而
    喪失，達於不能抗拒之程度。又按刑法第330 條第1 項之攜
    帶兇器強盜罪（即犯強盜罪而有刑法第321 條第1 項第3 款
    之情形）以行為人攜帶兇器強盜為加重條件，不以攜帶之初
    有行兇之意圖為必要，祇須在強盜當時攜帶之為已足（參看
    最高法院95年度台上字第3328號判決）。被告於實行強盜時
    ，既已攜帶附表一編號1 所示之槍枝，即已構成刑法第33 0
    條第1 項之攜帶兇器強盜罪。
四、有關犯罪事實一(四)部分：
  (1)證人甲○○於警詢中證述：因為要到高雄出差，所以將所有
    車牌號碼為YI－8637號之自用小客車停放在中壢市○○○○
    道附近，伊於96年11月29日早上8 時10分許，發現前述自用
    小客車之車牌2 面遺失等情明確（見同上偵查卷宗第23至26
    頁），足認證人甲○○所有YI－8637號車牌有於上開地點遭
    竊之情甚明。
  (2)被告迭於警詢、偵查及本院審理中自白：有於上開時、地持
    扳手竊取車牌號碼YI－8637號之車牌2 面等語不諱（見同上
    偵查卷宗第11、156 、183 至184 頁及本院卷第17頁），堪
    認被告丁○○有於上開時、地攜帶兇器竊盜之事實無訛。
  (3)復有贓物認領保管單及失車紀錄各1 紙附卷可佐（見同上偵
    查卷宗第37、71頁），益徵前揭車牌有遭竊且經被害人領回
    之情。
五、有關犯罪事實一(五)部分：
  (1)證人乙○○於警詢中證稱：於96年12月3 日下午2 時26分許
    ，伊所經營之「金廣興銀樓」遭男子持槍朝店面的展示櫃開
    槍，當時伊正在櫃檯看報紙，突然聽到類似鞭炮的聲音，覺
    得不對勁遂啟動警報器及保全系統，因該展示櫃係強化膠合
    ，具有防彈功能，該男子無法將玻璃擊破，見情況不對，才
    開車迅速離開等語明確（見同上偵查卷宗第21至22頁），足
    認被告丁○○有於前述時間持槍對「金廣興銀樓」之展示櫃
    開槍，以此方式強暴，至乙○○心生畏懼方啟動警報器及保
    全系統，因被告無法擊破玻璃旋即駕車逃逸等情甚明。
  (2)被告丁○○於警詢、偵查及本院審理中供認：有持制式手槍
    強盜「金廣興銀樓」，伊在門口開槍，因子彈打完，玻璃沒
    有破，沒有拿到金飾，所以伊就跑掉，又搶「金廣興銀樓」
    時使用之槍械、衣服及頭套等物藏在家裡，伊已經主動交給
    警員等情甚明（見同上偵查卷宗第10至11、157 、165 、
    184 ），可見被告有攜帶兇器強盜未遂之事實。
  (3)復有被告持槍下車並往金廣興銀樓玻璃展示櫃射擊且敲擊，
    駕車離去照片10張附卷可憑（見同上偵查卷宗第63至68頁）
    。
  (4)承上，被告丁○○為犯罪事實一(五)時，其既有戴頭套及手套
    下車，並手持附表一編號2 所示之具有殺傷力槍枝並往銀樓
    展示櫃射擊10發，致當時看管店面之乙○○立即啟動警報及
    保全系統，詳於上述，該等行為在客觀上顯屬強暴行為，再
    衡以社會常情，一般大眾如處於被害人乙○○之上開情狀下
    ，亦即面對一位手持槍枝之歹徒，且歹徒連續開槍10發，並
    近距離射擊，歹徒斯時要強取財物，何人能從容不懼並斷然
    拒絕交付財物，是客觀上足認被害人呂英春當時之意思自由
    應全然受到被告丁○○之抑壓而喪失，達於不能抗拒之程度
    。另參以被告於實行強盜時，既已攜帶附表一編號2 所示之
    槍枝，即已構成刑法第330 條第1 項之攜帶兇器強盜罪。
六、綜上所述，足認被告自白與事實相符，本件事證明確，被告
    犯行洵堪認定，應依法論科。
七、按刑法第321 條第1 項第3 款之攜帶兇器竊盜罪，係以行為
    人攜帶兇器竊盜為其加重條件，此所謂兇器，其種類並無限
    制，凡客觀上足對人之生命、身體、安全構成威脅，具有危
    險性之兇器均屬之，且祇須行竊時攜帶此種具有危險性之兇
    器為已足，並不以攜帶之初有行兇之意圖為必要（最高法院
    79年度臺上字第5253號判例足資參照）。本案被告丁○○持
    以行竊之扳手1 支係為金屬製造，質地堅硬，客觀上足以傷
    害人之生命、身體而對安全構成威脅，顯係具有危險性之器
    械，應認屬兇器無疑。核被告丁○○犯罪事實一(一)所為，係
    犯槍砲彈藥刀械管制條例第7 條第4 項之未經許可持有制式
    手槍罪、同條例第8 條第4 項之未經許可持有可發射子彈具
    有殺傷力之土造霰彈槍、改造手槍、空氣槍罪及同條例第12
    條第4 項之未經許可持有子彈罪；其犯罪事實一(二)、(四)所為
    ，均係犯刑法第321 條第1 項第3 款之攜帶兇器竊盜罪；其
    犯罪事實一(三)所為，係犯刑法第330 條第1 項之攜帶兇器強
    盜罪、槍砲彈藥刀械管制條例第8 條第4 項之未經許可持有
    可發射子彈具有殺傷力之土造霰彈槍罪及同條例第12條第4
    項之未經許可持有子彈罪；其犯罪事實一(五)所為，雖已著手
    加重強盜行為之實施，惟未生加重強盜之結果，其犯罪尚屬
    未遂，其所為係犯刑法第330 條第1 項、第2 項之攜帶兇器
    強盜未遂罪、槍砲彈藥刀械管制條例第7 條第4 項之未經許
    可持有制式手槍罪及同條例第12條第4 項之未經許可持有子
    彈罪。又其於犯罪事實一(三)射擊2 發、犯罪事實一(五)射擊10
    發，分別係基於同一加重強盜犯意下之接續行為，分別仍屬
    一罪。又被告自94間某日至96年12月6 日下午1 時許為警員
    查獲時止，持有前開槍枝及子彈之行為，係屬於繼續犯性質
    ，被告係以一行為同時持有制式手槍、土造霰彈槍、改造手
    槍、空氣槍及子彈，為想像競合犯，依刑法第55條規定，從
    較重之未經許可持有制式手槍罪處斷。另於犯罪事實一(三)、
    (五)為加重強盜罪時，分別未經許可持有前述槍、彈，亦為想
    像競合，均應依刑法第55條規定，從較重之加重強盜罪處斷
    。被告所犯上開5 罪，犯意各別，行為互殊，應分論併罰之
    。公訴意旨於事實欄雖僅記載被告購得之子彈部分包括具有
    殺傷力之子彈34顆及不具殺傷力之子彈1 顆，惟被告同時向
    張智賢購買附表二編號1 、三編號1 、2 所示之具有殺傷力
    子彈，本院認為有想像競合之關係，為起訴效力所及，基於
    審判不可分原則，應併予審理。此外有關犯罪事實一(五)部分
    ，被告雖已著手加重強盜行為之實施，惟未生加重強盜之結
    果，其犯罪尚屬未遂，爰依刑法第25條之規定，按既遂犯之
    刑度減輕其刑。爰審酌被告未經許可而持有上揭制式手槍、
    土造霰彈槍、改造手槍、空氣槍及子彈，對於社會安全已構
    成相當危害，為避免查緝復持扳手竊取他人車牌改懸掛於其
    所駕駛之自用小客車，並不思循合法正當途徑獲得財富，竟
    分別持制式手槍及土造霰彈槍為其他犯罪，造成被害人之損
    害，情節非輕，兼衡犯罪後尚能坦承犯行深表悔悟等一切情
    狀，分別量處如主文所示之刑，並就未經許可持有制式手槍
    部分併科罰金，並諭知罰金如易服勞役之折算標準。並定其
    應執行之刑，併科罰金部分諭知如易服勞役之折算標準。另
    檢察官請求依刑法第90條第1 項宣告被告強制工作一節，惟
    被告丁○○雖前曾於91年間因詐欺等案件，經本院以91度易
    字第318 號分別判處拘役30日、30日，並定應執行刑為拘役
    50日，緩刑3 年，則依被告上述前科紀錄，顯難認有犯罪習
    慣或因遊蕩或懶惰成習而犯罪者，而公訴人復未敘明被告有
    犯罪習慣或因遊蕩或懶惰成習而犯罪之具體情狀，公訴人請
    求宣告被告強制工作，尚有未合，要難依其所請，附此敘明
    。
八、(一)沒收部分：
  (1)扣案如附表一編號1 所示之土造霰彈槍之轉輪及轉輪插銷各
    1 個及附表一編號2 至5 及附表二所示之改造手槍及子彈，
    均為違禁物，不問屬於犯人與否，應依刑法第38條第1 項第
    1 款規定宣告沒收。
  (2)至扣案之頭套1 個及手套1 雙均係被告所有，且供強盜「金
    廣興銀樓」犯罪所用，業據被告供述明確在卷可按，爰依刑
    法第第38條第1 項第2 款之規定，宣告沒收。
  (3)此外，被告所有供竊取車牌使用之扳手1 支，雖未扣案，但
    無法證據證明業已滅失，應併為沒收之諭知。
    (二)不沒收部分：
  (1)扣案附表一編號1 所示之土造霰彈槍，並未扣案，且被告供
    述業已丟棄於海邊防波堤，應認已滅失，爰不為沒收之諭知
    。
  (2)又附表三所示之子彈，經被告犯罪時射擊或內政部警政署刑
    事警察局鑑定認均具殺傷力，惟於鑑定時經實際試射滅失，
    所餘已非原貌之彈頭、彈殼，而失子彈之性質，尚非屬違禁
    物，自毋庸諭知沒收，附此敘明。
  (3)至被告所有頭套1 個，供強盜「金意盛銀樓」所用，惟並未
    扣案，且被告供述已將之丟棄於海邊，應認已滅失，自不為
    沒收之諭知。
  (4)另扣案空氣槍12支及子彈1 顆，認均不具殺傷力，且非屬槍
    砲主要組成零件，此有前開此分別有桃園縣政府警察局97年
    1 月9 日之刑鑑字第0970003704號槍彈鑑定書及內政部警政
    署刑事警察局97年2 月14日之刑鑑字第0960190332號槍彈鑑
    定書各1 件附卷可參，是不屬違禁物，又乏證據證明係供前
    揭犯罪之用，爰不為沒收之諭知，附此敘明。
據上論斷，應依刑事訴訟法第299 條第1 項前段，槍砲彈藥刀械
管制條例第7 條第4 項、第8 條第4 項、第12條第4 項，刑法第
11條前段、第330 條第1 項、第2 項、第321 條第1 項第3 款、
第55條、第25條、第51條第5 款、第42條第3 項前段、第38條第
1 項第1 款、第2 款，判決如主文。
本案經檢察官翁偉玲到庭執行職務
中    華    民    國    97    年    6     月    5     日
                  刑事第七庭審判長法  官  蕭世昌
                                  法  官  劉為丕
                                  法  官  連雅婷
以上正本證明與原本無異。
如不服本判決，應於送達後10日內，向本院提出上訴狀。
                                  書記官  張尹嫚
中    華    民    國    97    年    6     月    5     日
 （扣案經鑑定具殺傷力之槍枝）
附表一
┌──┬─────────────────────┬───┐
│編號│          品             名               │數量  │
├──┼─────────────────────┼───┤
│ 1  │具有殺傷力之土造霰彈槍（含轉輪及轉輪插銷各│壹枝  │
│    │壹個）。                                  │      │
├──┼─────────────────────┼───┤
│ 2  │制式半自動手槍（含彈匣2 個及滅音管1 支，槍│壹枝  │
│    │枝管制編號00000 00000 號），認係口徑9 ㎜制│      │
│    │式半自動手槍，為奧地利GLOCK 廠26型，槍號遭│      │
│    │磨滅，經以電解腐蝕法重現結果，研判槍號為BV│      │
│    │N215，槍管內具陸條右旋來復線，擊發功能正常│      │
│    │，可供擊發同口徑制式子彈使用，認具殺傷力。│      │
├──┼─────────────────────┼───┤
│ 3  │改造手槍（含彈匣1 個，槍枝管制編號00000000│壹枝  │
│    │77號），認係仿FN廠1910廠型半自動手槍製造之│      │
│    │槍枝，換裝土造金屬槍管而成，擊發功能正常，│      │
│    │可供擊發適用子彈使用，認具殺傷力。        │      │
├──┼─────────────────────┼───┤
│ 4  │空氣槍（槍枝管制編號桃警鑑0000000000），認│壹枝  │
│    │該槍枝係氣動式手槍，以彈簧帶動活塞壓縮氣體│      │
│    │作為發射動力，槍長約101 ㎝、高約21㎝，槍管│      │
│    │內襯金屬管，可發射直徑約5.5 ㎜之鉛彈丸，認│      │
│    │具殺傷力。                                │      │
├──┼─────────────────────┼───┤
│ 5  │空氣槍（槍枝管制編號桃警鑑0000000000），認│壹枝  │
│    │該槍枝係氣動式手槍，以彈簧帶動活塞壓縮氣體│      │
│    │作為發射動力，槍長約93㎝、高約19㎝，槍管內│      │
│    │襯金屬管，可發射直徑約4.4 ㎜之鉛彈丸，認具│      │
│    │殺傷力。                                  │      │
└──┴─────────────────────┴───┘
附表二：
（扣案經鑑定具殺傷力而未試射之子彈）
┌──┬───────────┬───┐
│編號│品                  名│數  量│
├──┼───────────┼───┤
│ 1  │口徑12GAUGE制式霰彈   │貳顆  │
├──┼───────────┼───┤
│ 2  │0.40吋制式子彈        │伍顆  │
├──┼───────────┼───┤
│ 3  │口徑9㎜制式子彈       │玖顆  │
├──┼───────────┼───┤
│ 4  │直徑9.0 ±0.5 ㎜非制式│陸顆  │
│    │子彈                  │      │
├──┼───────────┼───┤
│ 5  │直徑8.0 ±0.5 ㎜非制式│壹顆  │
│    │子彈                  │      │
└──┴───────────┴───┘
附表三：
（扣案具殺傷力而已射擊或試射之子彈）
┌──┬───────────┬───┐
│編號│品                  名│數  量│
├──┼───────────┼───┤
│ 1  │口徑12GAUGE制式霰彈   │參顆  │
├──┼───────────┼───┤
│ 2  │制式子彈              │拾顆  │
├──┼───────────┼───┤
│ 3  │0.40吋制式子彈        │參顆  │
├──┼───────────┼───┤
│ 4  │口徑9㎜制式子彈       │伍顆  │
├──┼───────────┼───┤
│ 5  │直徑9.0 ±0.5 ㎜非制式│參顆  │
│    │子彈                  │      │
├──┼───────────┼───┤
│ 6  │直徑8.0 ±0.5 ㎜非制式│貳顆  │
│    │子彈                  │      │
└──┴───────────┴───┘
附錄論罪科刑條文：
槍砲彈藥刀械管制條例第7條
未經許可，製造、販賣或運輸火砲、肩射武器、機關槍、衝鋒槍
、卡柄槍、自動步槍、普通步槍、馬槍、手槍或各類砲彈、炸彈
、爆裂物者，處死刑、無期徒刑或7 年以上有期徒刑；處徒刑者
，併科新台幣3 千萬元以下罰金。
未經許可，轉讓、出租或出借前項所列槍砲、彈藥者，處無期徒
刑或5 年以上有期徒刑，併科新台幣1 千萬元以下罰金。
意圖供自己或他人犯罪之用，而犯前二項之罪者，處死刑或無期
徒刑；處徒刑者，併科新台幣5 千萬元以下罰金。
未經許可，持有、寄藏或意圖販賣而陳列第1 項所列槍砲、彈藥
者，處5 年以上有期徒刑，併科新台幣1 千萬元以下罰金。
第 1 項至第 3 項之未遂犯罰之。
槍砲彈藥刀械管制條例第8條
未經許可，製造、販賣或運輸鋼筆槍、瓦斯槍、麻醉槍、獵槍、
空氣槍或第4 條第1 項第1 款所定其他可發射金屬或子彈具有殺
傷力之各式槍砲者，處無期徒刑或5 年以上有期徒刑，併科新臺
幣1 千萬元以下罰金。未經許可，轉讓、出租或出借前項所列槍
枝者，處5 年以上有期徒刑，併科新臺幣1 千萬元以下罰金。
意圖供自己或他人犯罪之用，而犯前二項之罪者，處無期徒刑或
7 年以上有期徒刑，併科新臺幣1 千萬元以下罰金。
未經許可，持有、寄藏或意圖販賣而陳列第1 項所列槍枝者，處
3 年以上10年以下有期徒刑，併科新臺幣700 萬元以下罰金。
第 1 項至第 3 項之未遂犯罰之。
槍砲彈藥刀械管制條例第12條
未經許可，製造、販賣或運輸子彈者，處1 年以上7 年以下有期
徒刑，併科新台幣500 萬元以下罰金。
未經許可，轉讓、出租或出借子彈者，處6 月以上5 年以下有期
徒刑，併科新台幣300 萬元以下罰金。
意圖供自己或他人犯罪之用，而犯前二項之罪者，處3 年以上10
年以下有期徒刑，併科新台幣700 萬元以下罰金。
未經許可，持有、寄藏或意圖販賣而陳列子彈者，處5 年以下有
期徒刑，併科新台幣300 萬元以下罰金。
第 1 項至第 3 項之未遂犯罰之。
中華民國刑法第321條
（加重竊盜罪）
犯竊盜罪而有左列情形之一者，處六月以上、五年以下有期徒刑
：
一、於夜間侵入住宅或有人居住之建築物、船艦或隱匿其內而犯
之者。
二、毀越門扇、牆垣或其他安全設備而犯之者。
三、攜帶兇器而犯之者。
四、結夥三人以上而犯之者。
五、乘火災、水災或其他災害之際而犯之者。
六、在車站或埠頭而犯之者。
前項之未遂犯罰之。
中華民國刑法第330條
（加重強盜罪）
犯強盜罪而有第 321 條第 1 項各款情形之一者，處 7 年以上有
期徒
刑。
前項之未遂犯罰之。


司法院資訊處製作；財團法人民間司法改革基金會備份。
